臺灣桃園地方法院民事判決　　　　　　　100年度訴字第371號
原　　　告　楊麗花
被　　　告　李汪義
上列當事人間請求損害賠償事件，原告就本院99年度簡上字第37
4 號傷害案件提起刑事附帶民事訴訟（99年度簡上附民字第33號
），經本院刑事庭裁定移送前來，本院於民國100 年5 月12日言
詞辯論終結，判決如下：
    主      文
被告應給付原告新臺幣陸萬壹仟參佰貳拾貳元，及自民國九十九
年十二月十七日起至清償日止，按週年利率百分之五計算之利息
。
原告其餘之訴駁回。
訴訟費用由被告負擔十分之一，餘由原告負擔。
    事實及理由
壹、程序方面：
    按訴狀送達後，原告不得將原訴變更或追加他訴，但擴張或
    減縮應受判決事項之聲明者，不在此限，民事訴訟法第255
    條第1 項但書第3 款定有明文。查本件原告起訴時，其訴之
    聲明原為被告應給付原告新臺幣（下同）50萬元，及自民國
    98年11月10日起至清償日止，按週年利率5 ％計算之利息。
    嗣於本院100 年4 月15日準備程序期日，原告當庭變更該項
    訴之聲明為：被告應給付原告50萬元，及自起訴狀繕本送達
    被告之翌日（即99年12月17日）起至清償日止，按週年利率
    5 ％計算之利息。核原告上開所為訴之變更，屬減縮應受判
    決事項之聲明，揆諸上開法律規定，應予准許。
貳、實體方面：
一、原告起訴主張：被告於98年11月10日下午4 時許，因不滿原
    告於住家所搭建之遮雨棚影響其住處之視線，與原告發生衝
    突，而在桃園縣大溪鎮○○路211 巷54弄20號原告之住家前
    ，以腳踢原告腳部之方式傷害原告，致原告跌倒在地，復以
    腳踹原告腹部且徒手推原告右肩之方式毆打原告，造成原告
    受有左膝表淺性擦傷、左腳踝挫傷等傷害，並以「幹你娘雞
    八」等語公然侮辱原告。被告上開犯行，迭經本院以99年度
    桃簡字第428 號、99年度簡上字第374 號判處被告有罪並確
    定在案。又原告因被告上開犯行，支出醫療費用1,322 元，
    並受有精神損害498,678 元（傷害部分之精神損害為30萬元
    、損害名譽部分之精神損害為198,678 元）。爰依民法第18
    4 條第1 項前段、第195 條第1 項侵權行為之法律關係提起
    本訴等語，並聲明：如上述變更後之聲明。
二、被告則以：伊當時係要求原告拆除冷氣窗，原告經伊一再告
    誡，對伊均置之不理，伊遂很生氣以「幹你娘雞八」責罵原
    告，並以腳踹原告。但原告係自己跌倒，且伊之行為並未導
    致原告受傷，原告之傷勢與伊之行為無關；且本件事故之發
    生係因原告激怒伊所致，原告就本件事故之發生與有過失等
    語資為抗辯，並聲明：原告之訴駁回。
三、兩造不爭執事項：
    被告於98年11月10日下午4 時許，因不滿原告於住家所搭建
    之遮雨棚影響其住處之視線，與原告發生衝突，而在桃園縣
    大溪鎮○○路211 巷54弄20號原告之住家前，以腳踢原告，
    並以「幹你娘雞八」等語責罵原告。
四、兩造爭執事項：
（一）原告所受有左膝表淺性擦傷、左腳踝挫傷等傷害，與被告
      之行為間，有無因果關係？
（二）如原告本件所受之上開傷害，與被告之行為有因果關係，
      則原告就其本件損害之發生，是否與有過失？
五、本院得心證理由：
（一）被告雖自認其曾於上揭時地以腳踢原告，並以「幹你娘機
      八」等語公然辱罵原告，但原告所提出之診斷證明書所載
      之傷勢不是伊造成云云。經查：
      1.訴外人鄭連彰於本院刑事庭審理中結證稱：被告有用腳
        正面踹原告肚子，之後原告就向後倒在地上。當時被告
        之肢體動作很多，踢原告很多次，但不是每次都有踢到
        ；被告用手搥打原告亦是有的地方有打到，有的地方沒
        打到等語（見本院刑事庭99年度簡上字第374 號卷第39
        至41頁），與鄭連彰前於警詢中證稱：當時兩造發生爭
        吵，被告就用手推原告胸部，並以腳踢原告腹部，口中
        還罵著三字經，原告就跌倒等語（見臺灣桃園地方法院
        檢察署（下稱桃園地檢）98年度偵字第27782 號卷宗第
        15頁）大致相符。是堪認原告主張被告當日以腳踢之方
        式傷害原告，致原告跌倒在地，復以腳踹原告腹部且徒
        手推原告身體之方式打原告等情屬實。
      2.原告於98年11月10日所受之傷害，業據原告提出國軍桃
        園總醫院附設民眾診療服務處診斷證明書、臺北市立聯
        合醫院仁愛院區診斷證明書各1 份在卷可憑（見上開偵
        字卷第13頁、本院卷第25頁）。參以被告自認其有毆打
        原告之事實，且訴外人鄭連彰前揭於刑事案件中之證述
        ，及上開國軍桃園總醫院附設民眾診療服務處診斷證明
        書係於98年11月10日即兩造發生衝突之日所開立，且其
        上記載「診斷：一、左膝表淺性擦傷；二、左腳踝挫傷
        。治療經過及處置意見：該病患於98年11月10日於急診
        檢查及治療。」具有時間上之密接性，且傷勢亦與遭人
        踢、推而跌倒所受之一般傷害情形相符。又綜觀全卷亦
        查無原告有自行加工傷害或憑空捏造之相關事證，故被
        告空言否認原告所受之前揭傷害並非其所造成云云，無
        非係事後卸責之詞，洵無足採。
（二）按因故意或過失，不法侵害他人之權利者，負損害賠償責
      任。不法侵害他人之身體或健康者，對於被害人因此喪失
      或減少勞動能力或增加生活上之需要時，應負損害賠償責
      任；不法侵害他人之身體、健康、名譽、自由、信用、隱
      私、貞操，或不法侵害其他人格法益而情節重大者，被害
      人雖非財產上之損害，亦得請求賠償相當之金額，民法第
      184 條第1 項前段、第193 條第1 項、第195 條第1 項分
      別定有明文。又所謂相當金額，應以實際加害情形與被害
      人名譽影響是否重大，及被害人之身分地位與加害人經濟
      狀況等關係定之（最高法院47年臺上字第1221號判例意旨
      參照）。茲就原告請求之醫療費用、慰撫金是否有據，分
      述如下：
      1.醫療費用部分：
        原告主張其因本件傷害事故，共計支出醫療費用1,322
        元一事，業據其提出醫療費用收據3 紙、及臺北市立聯
        合醫院仁愛院區診斷證明書1 紙為證（本院卷第22至25
        頁），從而上開醫療費用，應認與被告之侵權行為間具
        相當因果關係，核屬必要費用，是原告得請求被告給付
        之醫療費用為1,322 元。
      2.慰撫金部分：
        查原告因本件事故受有左膝表淺性擦傷、左腳踝挫傷之
        傷害，有原告提出之醫療單據3 紙、國軍桃園總醫院附
        設民眾診療服務處診斷證明書、臺北市立聯合醫院仁愛
        院區診斷證明書各1 份在卷可憑（見上開偵字卷第13頁
        、本院卷第22至25頁）。是原告主張其受有上開傷害，
        導致生活不便，其精神上遭受痛苦乃屬必然。次查，被
        告另以髒話「幹你娘雞八」公然辱罵原告，該部分除使
        原告外在社交觀感之名譽受損外，亦使原告內在之自尊
        有所貶抑，是該部分亦屬被告不法侵害原告之名譽權，
        且情節重大，足使原告精神上受有痛苦，則原告請求被
        告賠償非財產上之損害，自屬有據。又原告為高商畢業
        ，於本件事故發生時年56歲，係從事無固定雇主之清潔
        環保工作，每個月薪資約6 萬元，名下有7 筆不動產，
        家境小康。被告為國中畢業，於本件事故發生時年50歲
        ，沒有工作，名下有9 筆不動產及85年出廠之自用小客
        車1 輛等情，為兩造所不爭，並有本院依職權查詢兩造
        之稅務電子閘門財產所得調件明細表附卷可證（見本院
        卷第36至50頁）。本院審酌兩造之身分地位、學歷、經
        濟能力，復斟酌原告經此事件所受傷害等具體情狀，認
        原告就被告傷害部分所得請求之精神慰撫金以4 萬元，
        就被告以侵害其名譽部分所得請求之精神慰撫金以2 萬
        元為適當，原告其餘逾此之請求即屬無據。
      3.綜上，原告因被告過失侵權行為所致之損害，共計61,3
        22元（計算式：1,322+4 萬+2萬=61,322 ）。
（三）按損害之發生或擴大，被害人與有過失者，法院得減輕賠
      償金額，或免除之，固為民法第217 條第1 項所明定。惟
      過失相抵之發生須被害人之過失行為為損害發生或擴大之
      共同原因，始有上開民法第217 條第1 項規定之適用。被
      告雖辯稱本件係因其不滿原告搭建遮雨棚影響其住處之視
      線，且原告對其告誡置之不理，而遭激怒，遂與原告發生
      衝突，故原告有錯在先，原告就本件事故發生與有過失云
      云。惟查：原告受傷及受公然侮辱，係因被告之踢打及辱
      罵之行為所致，而與原告先前有無搭建遮雨棚及有無理會
      被告之規勸無必然關連，故無相當因果關係。況倘若原告
      搭建遮雨棚之行為對被告構成侵權行為，被告尚非不得以
      其他合法途徑尋求救濟，是難認原告先前有何行為導致其
      受有本件之損害。原告之行為既非導致其自身受有損害之
      原因，則被告抗辯原告就其所受損害之發生與有過失云云
      ，核無足取。
（四）末按給付無確定期限者，債務人於債權人得請求給付時，
      經其催告而未為給付，自受催告時起，負遲延責任。其經
      債權人起訴而送達訴狀，或依督促程序送達支付命令，或
      為其他相類之行為者，與催告有同一之效力。遲延之債務
      ，以支付金錢為標的者，債權人得請求依法定利率計算之
      遲延利息；應付利息之債務，其利率未經約定，亦無法律
      可據者，週年利率為5 ％，民法第229 條第2 項、第233
      條第1 項前段及第203 條分別定有明文。經查，被告對原
      告所負之上開給付義務，固未經兩造特約而無確定清償期
      限或特定利率，然其既經原告起訴狀繕本之送達，依上開
      說明，自應從起訴狀繕本送達翌日（即99年12月17日）起
      ，以週年利率5 ％計算之遲延利息對原告負法定遲延責任
      。原告就此所為遲延利息之主張，亦為可取。
六、從而，原告依侵權行為之法律關係，請求被告給付61,322元
    ，及自99年12月17日起至清償日止，按週年利率5 ％計算之
    利息，為有理由，應予准許。逾此範圍之請求，即屬無據，
    應予駁回。
七、本件事證已臻明確，兩造其餘主張陳述及所提之證據，經審
    酌與本院前揭判斷無影響，毋庸一一論述，附此敘明。
八、訴訟費用負擔之依據：民事訴訟法第79條。
中    華    民    國   100    年    5     月    26    日
          民事第三庭  審判長法  官  張益銘
                            法  官  周玉
                            法  官  毛彥程
以上正本係照原本作成。
本判決不得上訴。
中    華    民    國   100    年    5     月    30    日
                            書記官  伍幸怡